臺灣高雄地方法院民事判決　　　　　　　　　　　　　九十一年度家訴字第三一號
　　原　　　告　乙○○住高雄.
　　被　　　告　甲○○
右當事人間請求給付生活費事件，本院判決如左：
    主      文
被告應給付原告新台幣伍拾萬零柒仟元，及自民國九十一年四月九日起至清償日止，
按年息百分之五計算之利息。
被告應自民國九十一年四月一日起，按月給付原告新台幣壹萬仟元。
訟費用由被告負擔。
    事      實
甲、原告方面：
一、聲明：求為判決如主文所示。
二、陳述：
（一）按「家庭生活費用，夫無支付能力時，由妻就其財產之全部負擔之」、「夫妻
      法定財產制關於家庭生活費用，除夫無支付能力時，由妻就其財產之全部負擔
      外，以由夫負擔為原則，如妻有正當理由而與夫分居時，夫仍應負擔妻之生活
      費用，即家庭生活費用，此與法定扶養義務不同。」民法第一千零六十二條、
      最高法院五十年台上字第二七三七號判例分別定有明文。本件原告與被告於民
      國八十二年九月十八日結婚，目前育有一女郭映辰（八十六年六月五日生），
      兩造並無約定夫妻財產制，自八十八年一月起，被告即無故離家，且未支付家
      庭生活費用迄今。又被告任職欣雄石油氣股份有限公司（以下簡稱欣雄公司）
      營業部，並非無支付能力，且原告對被告於開庭所陳，被告現係欣雄公司職員
      ，約月入新台幣（下同）三萬元並無意見，而原告目前則是擔任幼稚園老師，
      約月入二萬元，依前揭法律規定及判例意旨，原告及兩造之女郭映辰之生活費
      用，仍應由被告負擔之。又原告目前居住於台灣省高雄縣，依行政院主計處九
      十一年度每人每月最低生活費用標準，台灣省為每人八千四百三十三元，原告
      及兩造之女郭映辰之每月最低生活費用合計應為一萬八千八百六十六元，原告
      暫先請求被告按月給付原告母女二人生活費用一萬三千元，其餘保留。又原告
      自八十八年一月一日起至九十一年三月三十一日止，已代墊三十九年個月之家
      庭生活費計五十萬零七千元即（39X13000 =507000），爰依民法第一千零二十
      六條及第一百七十九條不當得利之規定，請求被告給付已代墊之家庭生活費五
      十萬零七千元，及自起訴狀繕本送達被告之翌日起至清償日止，按年息百分之
      五計算之利息，暨自九十一年四月一日起，按月給付原告生活費一萬三千元等
      語。
三、證據：提出戶籍謄本、行政院主計處國情統計通報第二三○號影本、台灣高等法
　　院高雄分院九十年度上易字第六三六號刑事判決影本各一份為證。
乙、被告方面：
一、聲明：原告之訴駁回。
二、陳述：
    被告係與原告感情不睦，才會離家，而兩造係於八十八年一月間分居，被告確實
    沒有支付生活費，而被告是欣雄公司的職員，約月入三萬元，對原告陳稱係擔任
    幼稚園老師，月入約二萬元，並無意見，然原告自己也有在工作賺錢，所以原告
    本件起訴請求之金額過高，又兩造並無約定夫妻財產制等語。
丙、本院依職權函財政部台灣省南區國稅局高雄縣分局查詢兩造之財產總歸戶資料及
　　所得資料。
    理      由
一、原告起訴主張：自八十八年一月起，被告即無故離家，且未支付家庭生活費用迄
    今，又被告任職欣雄公司營業部，並非無支付能力，故原告及兩造之女郭映辰之
    生活費用，仍應由被告負擔之。又原告目前居住於高雄縣，依行政院主計處九十
    一年度每人每月最低生活費用標準，台灣省為每人八千四百三十三元，原告及兩
    造之女郭映辰之每月最低生活費用合計應為一萬八千八百六十六元，原告暫先請
    求被告按月給付原告母女二人生活費用一萬三千元，又原告自八十八年一月一日
    起至九十一年三月三十一日止，已代墊三十九年個月之家庭生活費計五十萬零七
    千元，爰依民法第一千零二十六條及第一百七十九條之規定，請求被告給付已代
    墊之家庭生活費五十萬零七千元與自起訴狀繕本送達被告之翌日起至清償日止，
    按年息百分五計算之利息，及自九十一年四月一日起，按月給付原告生活費一萬
    三千元等語；被告則以：伊係與原告感情不睦，才會離家，而兩造係於八十八年
    一月間分居，伊確實沒有支付生活費，而伊是欣雄公司的職員，約月入三萬元，
    而伊對原告陳稱係擔任幼稚園老師，月入約二萬元，並無意見，然原告自己也有
    在工作賺錢，所以原告本件起訴請求之金額過高等語，資為抗辯。則本件應審究
    者厥為：原告與被告分居有否正當理由，請求金額有否過高。
二、查原告主張兩造於八十二年九月十八日結婚，目前育有一女郭映辰（八十六年六
    月五日出生），而被告於八十八年一月起即離家與原告分居至今，且被告未支付
    家庭生活費用，及兩造並無約定夫妻財產制等事實，業據原告提出戶籍謄本一份
    為證，且為被告所不爭執，自堪信為真實。又本件既係被告自八十八年一月起離
    家而與原告分居，且依被告上揭所陳，其係因與原告感情不睦，才會離家與其分
    居云云，是以被告並無與原告分居之正當理由，易言之，原告目前與被告分居，
    係因被告無正當理由離家所造成，準此，原告與被告分居即非無正當理由甚明。
三、按夫妻未以契約訂立夫妻財產制者，以法定財產制為其夫妻財產制，原則上由夫
    管理雙方結婚時已有及婚姻關係存續中取得之聯合財產，並使用、收益妻結婚時
    已有及婚姻關係存續中取得之原有財產，夫則應負擔家庭生活費用，僅於夫無支
    付能力之時，始由妻就其財產之全部負擔家庭生活費用，以上參酌民法第一千零
    五條、第一千零十八條、第一千零十九條、第一千零十六條、第一千零十七條、
    第一千零二十六條規定自明。又，如妻有正當理由而與夫分居時，夫仍應負擔妻
    之生活費用即家庭生活費用，亦有最高法院五十年台上字第二七三七號判例可據
    ，故而，本件兩造分居期間，原告與兩造所生之女郭映辰，其家庭生活費用仍應
    由被告負擔，原告訴請被告給付家庭生活費用即有理由。
四、又被告目前任職欣雄公司職員，約月入三萬元，原告則係擔任幼稚園老師，約月
    入二萬元，為兩造所不爭執。本院參酌依職權函財政部台灣省南區國稅局高雄縣
    分局查詢兩造之財產總歸戶資料及所得資料結果，復參以兩造之職業、收入及原
    告所提出被告不爭執其真正之行政院主計處國情統計通報第二三○號顯示，行政
    院主計處九十一年度每人每月最低生活費用標準，台灣省為每人八千四百三十三
    元等一切情況，認原告主張被告應按月給付原告及女郭映辰二人生活費用一萬三
    千元應認尚屬合理。是以原告依民法第一百七十九條不當得利之法律規定，請求
    被告給付自八十八年一月一日起至九十一年三月三十一日止，已代墊三十九年個
    月之家庭生活費計五十萬零七千元即（39X13000 =507000）及自起訴狀繕本送達
    被告之翌日即九十一年四月九日起至清償日止，按年息百分之五計算之利息，應
    予准許。
五、末按聯合財產制中，夫在有支付能力下應負擔家庭生活費用，此為夫確定之義務
    並非附條件，而夫妻日後是否離婚，抑或夫變為無支付能力，則屬情事變更之問
    題，非履行義務之附條件，故原告以被告自八十八年一月起未給付家庭生活費用
    ，主張其有到期不履行之虞，因而提起將來給付部分之訴，自無不合，是原告請
    求被告自九十一年四月一日起，按月給付原告一萬三千元，於法亦無不合，應予
    准許。
六、本件判決之基礎已臻明確，兩造其餘之陳述及舉證，核與判決結果無涉，爰不一
    一論述，併此敘明。
據上論結：本件原告之訴為有理由，依民事訴訟法第七十八條，判決如主文。
中　　　華　　　民　　　國　　　九十一　　年　　　五　　　月　　十四　　日
　　　　　　　　　　　　　　　　臺灣高雄地方法院家事法庭
~B法　　　官　廖家陽
右為正本係照原本作成。
如不服本判決，應於送達後廿日內，向本院提出上訴狀並表明上訴理由，如於本判決
宣示後送達前提起上訴者，應於判決送達後十日內補提上訴理由書（須附繕本）。
中　　　華　　　民　　　國　　　九十一　　年　　　五　　　月　　十四　　日
~B法院書記官　周美
